臺灣新北地方法院刑事裁定
111年度單聲沒字第57號
聲  請  人  臺灣新北地方檢察署檢察官
被      告  高偉桀


上列聲請人因被告詐欺案件（110年度偵字第17497號），聲請單
獨宣告沒收(111年度聲沒字第308號)，本院裁定如下： 
    主  文
聲請駁回。 
    理  由
一、聲請意旨略以：新北市政府警察局新莊分局員警於民國110
    年4月12日下午3時50分許，在新北市○○區○○路0段00號統一
    便利超商內，查獲被告甲○○涉犯詐欺等案件，業經臺灣新北
    地方檢察署（下稱新北地檢署）檢察官於110年7月29日，以
    110年度偵字第17497號（下稱本案）為不起訴處分確定。本
    案扣案之台北富邦銀行帳號00000000000000號帳戶（下稱涉
    案帳戶）提款卡1張，係被告以外之自然人無正當理由取得
    且供犯罪所用之物；扣案iPhone11行動電話1支（IMEI：000
    000000000000），係被告所有供犯罪所用之物，業經被告供
    述明確，爰依刑法第38條第2項、第3項、第40條第3項規定
    ，聲請宣告沒收等語。
二、經查：
　㈠被告所屬詐欺集團成員於110年4月12日晚間6時53分許撥打電
    話予告訴人金敬孝，佯稱其先前購物時因工作人員操作失誤
    導致錯誤扣款，需依銀行人員指示操作手機應用程式以取消
    扣款云云，致告訴人因而陷於錯誤，依指示於110年4月14日
    下午3時34分、3時45分，分別將新臺幣49,989元、49,987元
    轉入第三人即少年連○○（93年生，真實姓名、年籍詳卷）名
    下涉案帳戶內，被告則於110年4月14日上午9時，自捷運府
    中站2號出口置物櫃取得涉案帳戶提款卡後，於同日下午3時
    35分許，在新北市○○區○○路0段0號之全家便利商店內，自涉
    案帳戶內先後領取共50,000元，復於同日下午3時46分許，
    在新北市○○區○○路0段0號之統一便利商店內先後領取共50,0
    00元而詐欺得手等情，業據被告於警詢、偵查中均坦承不諱
    ，核與證人即告訴人金敬孝於警詢時指訴之情節大致相符，
    並有新北市政府警察局新莊分局搜索扣押筆錄、扣押物品目
    錄表、台北富邦商業銀行股份有限公司新營分行110年5月25
    日北富銀新營字第1101000023號函暨所附存摺存戶內容查詢
    及列印、存款交易明細查詢/列印、告訴人存摺明細影本、
    查獲現場照片、扣案物照片、被告行動電話聯絡人及通訊軟
    體Telegram畫面擷圖、監視器畫面翻拍照片在卷可按，堪認
    屬實。
　㈡被告所涉上開詐欺案件，因被告於110年6月4日死亡，經新北
    地檢署檢察官於110年7月29日以110年度偵字第17497號為不
    起訴處分確定，有上開不起訴處分書、臺灣高等法院被告前
    案紀錄表及個人戶籍資料查詢結果各1份附卷可稽。
三、iPhone 11行動電話1支部分：
　㈠按就已死亡之被告或犯罪嫌疑人、行為人應沒收之犯罪所得
    ，雖因繼承發生而歸屬於其等繼承人所有，然於事實審言詞
    辯論終結前，仍得由檢察官依法向法院聲請對繼承人宣告沒
    收，或法院於認有必要時，依職權裁定命繼承人參與沒收程
    序；或若無從一併或附隨於本案訴訟裁判，而有沒收之必要
    時，亦可由檢察官依刑事訴訟法第455條之34、第455條之35
    、第455條之37等規定，準用第七編之二關於第三人參與沒
    收程序，向法院聲請對繼承人單獨宣告沒收，以落實上開修
    法意旨，以避免第三人因他人違法行為而無償或以顯不相當
    對價取得犯罪行為人之犯罪所得而坐收獲利。而該沒收程序
    ，既係法律明文規定由檢察官向法院聲請之獨立程序，所適
    用裁判時之法律，當指各級法院所受理聲請案件裁判當時所
    依據應適用之法律，要非前案訴訟裁判時之法律，自屬當然
    （最高法院108年度台抗字第1089號刑事裁定意旨參照）。
　㈡被告涉犯之本案詐欺案件，業經新北地檢署檢察官以被告已
    於110年6月4日死亡而為不起訴處分在案，又依聲請意旨所
    述，本案扣案iPhone 11行動電話1支原屬被告所有，則該物
    自被告死亡時起，即為被告之繼承人所繼承之遺產，而歸屬
    於被告之繼承人公同共有。依前揭說明，聲請人固得獨立提
    出沒收程序，但須依據刑事訴訟法準用第七編之二關於第三
    人參與沒收程序，聲請對繼承人單獨宣告沒收，而非對已死
    亡之被告為之。據上，本件聲請人單獨聲請對已死亡之被告
    宣告沒收扣案iPhone 11行動電話1支部分，於法律程式上有
    所不合，且無從補正，應予駁回。
四、涉案帳戶提款卡1張部分：
　㈠供犯罪所用、犯罪預備之物或犯罪所生之物，屬於犯罪行為
    人者，得沒收之。但有特別規定者，依其規定。前項之物屬
    於犯罪行為人以外之自然人、法人或非法人團體，而無正當
    理由提供或取得者，得沒收之。但有特別規定者，依其規定
    。刑法第38條第2項、第3項定有明文。另按沒收屬刑事處分
    ，應由代表國家之檢察官就沒收之前提事實，負舉證責任，
    於待證事實不能證明或陷於真偽不明時，應為有利於被告之
    認定（最高法院106年度台上字第2906號判決意旨參照）。
　㈡查扣案之提款卡1張係由少年連○○申辦，並經被告於110年4月
    14日下午某時，自捷運府中站2號出口置物櫃取得，業如前
    述，並據被告否認為其所有（見110年度偵字第17497號卷第
    8頁背面至第9頁），難認屬被告所有之物。聲請意旨既主張
    該提款卡係「被告以外之自然人無正當理由取得且供犯罪使
    用之物」，得依刑法第38條第3項予宣告沒收，自應就該物
    究竟如何具備刑法第38條第3項所定沒收要件負舉證責任，
    惟聲請意旨並未就前開非屬被告所有之扣案物究竟如何具備
    刑法第38條第3項所定要件為任何說明，亦未指出證明之方
    法，此部分聲請自難遽認有據，應予駁回。
五、依刑事訴訟法第455條之36第1項，裁定如主文。
中　　華　　民　　國　　111 　年　　8 　　月　　1 　　日
                  刑事第五庭    法　官  王筱維

上列正本證明與原本無異。
如不服本裁定，應於裁定送達後五日內敘明抗告理由，向本院提
出抗告狀。

                                書記官  陳昱淇
中　　華　　民　　國　　111 　年　　8 　　月　　1 　　日